【裁判字號】    98,台抗,606
【裁判日期】    980813
【裁判案由】    聲請假扣押
【裁判全文】
最高法院民事裁定              九十八年度台抗字第六○六號
再 抗告 人  乙○○
訴訟代理人  黃喬詮律師
上列再抗告人因與相對人甲○○間聲請假扣押事件，對於中華民
國九十八年五月二十六日台灣高等法院裁定（九十八年度抗更(一)
字第一九號），提起再抗告，本院裁定如下：
    主  文
原裁定廢棄，應由台灣高等法院更為裁定。
    理  由
本件原法院將台灣台北地方法院（下稱台北地院）准再抗告人以
供擔保為條件對相對人之財產為假扣押之裁定廢棄，並駁回再抗
告人假扣押之聲請，無非以：再抗告人雖主張相對人之被繼承人
潘闕謹負欠其借款債務，利息按月利率百分之1.5 計算，除經抵
押擔保之土地執行受償外，尚有本金新台幣（下同）一百二十七
萬八千九百九十二元未清償，相對人為潘闕謹之繼承人，應就其
所欠借款本息負責償還，詎相對人惡意賴債，復起訴請求確認再
抗告人之抵押權及所擔保之債權不存在，其現於台北地院九十六
年度執助字第二三○五號執行事件有可領之分配款（下稱系爭分
配款）可供執行。此外相對人繼承潘闕謹之五筆土地應有部分各
四分之一，因均設定抵押權與再抗告人，不易拍賣，且其中四筆
且為第二順位抵押權，別無財產，致再抗告人之借款債權無法全
數受償，倘將系爭分配款發給相對人，將有無法執行或甚難執行
之虞，因此陳明願供擔保，聲請對相對人之財產為假扣押云云。
惟審其所提出之利息本票、強制執行分配表、民事判決、裁定、
檢察官處分書、法院通知書、土地登記簿謄本，僅能釋明再抗告
人所欲保全之借款返還請求權，尚不能釋明相對人有浪費財產、
增加負擔，或就其財產為不利益之處分，將成為無資力之狀態，
或將移往遠地、逃匿、或隱匿財產之假扣押原因。而相對人提起
消極確認債權訴訟或對第三人提出偽造文書告訴，僅能認為相對
人無意清償，不能認為其有日後不能強制執行或甚難執行。另外
相對人繼承土地之公告現值合計二千零八十一萬二千八百十四元
，即使清償全部最高限額抵押債權一千零三十萬元，應仍有餘額
可清償普通債權，難認相對人無其他財產可供清償再抗告人主張
之借款本息，因此不能認為再抗告人就其對相對人之請求有日後
不能強制執行或甚難執行之虞之假扣押原因已有所釋明，其聲請
對相對人之財產為假扣押，即不能准許等語，為其論據。
惟按債權人聲請假扣押，就假扣押之原因，絲毫未提出能即時調
查之證據以釋明者，固應駁回其聲請；惟假扣押之原因如經釋明
而有不足，債權人陳明願供擔保，或法院認為適當者，法院仍得
命供擔保以補其釋明之不足，准為假扣押，此觀民事訴訟法第五
百二十六條第一項、第二項規定自明。又證明與釋明在構成法院
之心證上程度未盡相同，所謂證明者，係指當事人提出之證據方
法，足使法院產生堅強之心證，可以完全確信其主張為真實而言
，與釋明云者，為當事人提出之證據未能使法院達於確信之程度
，僅在使法院得薄弱之心證，信其事實上之主張大概為如此者有
間，二者乃分量上之不同。而債權人聲請假扣押，如就假扣押之
原因，提出之證據即使不能使法院得薄弱之心證，信其事實上之
主張大概為如此，法既規定如債權人陳明願供擔保，或法院認為
適當者，法院仍得命供擔保以補其釋明之不足，准為假扣押。本
件原法院雖認為再抗告人提出之證據，尚不能形成其薄弱之心證
，信其事實上之主張大概為如此；然再抗告人已表明其願供擔保
以補其釋明之不足，乃原法院未說明所願供之擔保如何不能補假
扣押原因釋明不足之具體理由，徒以再抗告人提出之證據不能釋
明假扣押原因，而為不利於再抗告人之論斷，而置前揭規定於不
顧，於法即有未合。再抗告論旨，指摘原裁定不當，求予廢棄，
非無理由。
據上論結，本件再抗告為有理由。依民事訴訟法第四百九十五條
之一第二項、第四百七十七條第一項、第四百七十八條第一項，
裁定如主文。
中    華    民    國  九十八  年    八    月   十三   日
                      最高法院民事第七庭
                          審判長法官  劉  福  聲
                                法官  鄭  玉  山
                                法官  黃  義  豐
                                法官  袁  靜  文
                                法官  沈  方  維
      本件正本證明與原本無異
                                      書  記  官
中    華    民    國  九十八  年    八    月  二十六  日
                                                      V


司法院資訊處製作；財團法人民間司法改革基金會備份。
